臺灣高等法院刑事判決　　　　　　　 96年度上訴字第4145號
上　訴　人　台灣台北地方法院檢察署檢察官
上　訴　人
即　被　告　乙○○
指定辯護人　本院公設辯護人周君穎
上列上訴人等因被告偽造貨幣等案件，不服台灣台北地方法院九
十六年度訴字第三五一號，中華民國九十六年八月二十八日第一
審判決（起訴案號：台灣台北地方法院檢察署九十五年度偵字第
一一八二四號），提起上訴，本院判決如下：
    主    文
原判決撤銷。
乙○○共同行使偽造之通用紙幣，累犯，處有期徒刑年陸月。
扣案偽造之新台幣千元券玖拾壹張沒收。
其他被訴部分免訴。
    事    實
一、乙○○前因恐嚇、偽造文書案件，分別經台灣台北地方法院
    以九十二年度簡字第四二八八號、台灣板橋地方法院九十二
    年度簡字第三七八四號各判處有期徒刑六月確定，合併應執
    行有期徒刑十月，於民國九十四年三月六日執行完畢，詎仍
    不知悔改，因發生車禍，得悉肇事者丙○○善良可欺，萌為
    自己不法所有犯意，先後為下列行為：
  (一)九十四年十月四日，在不詳地點，以電話向丙○○佯稱：「
    借新台幣（下同）二萬元，短期週轉，過二天即可還你」，
    丙○○不疑有他，遂於當日下午二時許，在台北市士林區福
    林橋下，如數交付乙○○。
  (二)於同年月十四日，又在不詳地點，以電話向丙○○佯稱願簽
    立並交付一張面額六萬元之本票，要求丙○○再借給三萬元
    。丙○○又信以為真，於當日仍在上揭福林橋下某處如數交
    付乙○○。
  (三)乙○○復與甲○○（因偽造貨幣之另案已經判罪確定）共謀
    ，先由乙○○於同年月十九日，在不詳地點，以行動電話發
    簡訊向丙○○佯稱願交付一紙某親戚所開立，面額十四萬元
    之支票（發票人劉玉惠，票號ＮＷ0000000號，票載
    發票日九十四年十一月十日，付款人合作金庫商業銀行股份
    有限公司龍潭分行），換回上揭本票，但扣除二千元充作利
    息外，丙○○必須找給差額七萬八千元云云。丙○○未知有
    詐，遂於同日依其所言，在台北市○○路某處麥當勞，將款
    交付甲○○，甲○○則交給上揭支票。
  (四)乙○○再承前開與甲○○之共同連續詐欺犯意聯絡，由乙○○於同年十月二十五日晚間某時，在不詳處所，接續以行動
    電話傳簡訊及撥電話方式，向丙○○佯稱要用現金換回上揭
    支票云云。詎料丙○○依約與乙○○、甲○○見面後，乙○○不僅未以現金換回本案支票，竟又佯稱要向丙○○借款九
    萬元，並給付一千元利息云云。丙○○再次被騙，於翌（二
    十六）日下午，自其台北市第九信用合作社雙園分社（下稱
    九信雙園分社），0000000000000號帳戶，轉
    帳三萬元（手續費十七元，丙○○共損失三萬零十七元）至
    甲○○指定之華南商業銀行股份有限公司（下稱華南商銀）
    帳號0000000000000000000號張瑋倫帳
    戶內，而乙○○另駕車搭載甲○○，陪同丙○○，前往九信
    雙園分社，乙○○藉故先行離開，丙○○則在上揭車上交付
    六萬元給甲○○。
  (五)嗣於該二十六日下午，乙○○離開後二小時之某時，乙○○
    明知甲○○以印刷機偽造新台幣千元鈔，竟指示甲○○將偽
    造之千元紙鈔九十一張，持以行使交付丙○○作為上揭債務
    之清償。丙○○不知內情，如數將之存回銀行，為行員發現
    係偽鈔，而報警逮捕丙○○（涉嫌行使偽造貨幣，已經為不
    起訴處分確定），上揭支票亦遭退票，始知上情。
二、案經被害人丙○○訴由台灣台北地方法院檢察署檢察官偵查
    起訴。
    理    由
壹、有罪部分：
一、上訴人即被告乙○○對於上揭詐欺被害人丙○○金錢之事，
    已經在原審審理中坦承不諱，核與被害人指訴情節無異，並
    有被害人領款之相關帳戶提款紀錄、存摺資料、台北市第九
    信用合作社九十五年九月十一日北市九信社業字第一四四○
    號函（偵查卷第二七頁）、華南銀行九十五年十月二十七日
    營通字第○九五一一四四○號函與張瑋倫帳戶資料（同上偵
    查卷第三二至三三頁、原審卷第一四三至一四七頁）、支票
    正反面影本與退票理由單（同上卷第五六、五七頁）等在卷
    可資佐證，此部分事證至為明確，被告犯行足堪認定。關於
    行使偽造貨幣部分，除經被害人指證在案外，另據共同正犯
    甲○○在本院審理中供證無隱，指稱：乙○○知道我在印假
    鈔，乙○○指示我交給丙○○等語（見本院卷審判筆錄），
    該鈔票確屬偽造者，有鈔票影本與中央印製廠九十五年一月
    十日中印發字第○九五○○○○一六九號函可徵，被告在原
    審就此部分否認犯罪，辯稱係甲○○所為，與伊無關云云，
    無非推諉之詞，不足採信，此部分被告犯行，亦可認定。
二、被告行為後，刑法經修正公布施行。其中與本件有關之牽連
    犯、連續犯、法定刑罰金最低數額部分，經綜合比較結果，
    應適用較有利於被告之行為時刑法規定。又被告行為係在九
    十六年四月二十四日以前，應依中華民國九十六年度罪犯減
    刑條例予以減刑。
三、核被告詐借金錢之行為，應成立刑法第三百三十九條第一項
    之詐欺取財罪。先後多次行詐，時間接近，罪名相同，顯係
    基於概括犯意為之，應論以連續犯詐欺一罪。又因新台幣係
    中央銀行委託台灣銀行發行之幣券，是行使偽造新台幣之行
    為，核應成立同法第一百九十六條第一項之行使偽造通用紙
    幣罪。上揭連續詐欺取財罪及行使偽造通用紙幣罪，二者間
    具有方法結果之牽連關係，應從一重之行使偽造通用紙幣罪
    處斷。被告與甲○○就事實欄第一項(三)至(五)部分之犯行，有
    犯意聯絡、行為分擔，應論以共同正犯。被告有事實欄所載
    前案紀錄，經執行有期徒刑完畢，五年內故意再犯本件之罪
    ，為累犯，應依法加重其刑。
四、原審未察，遽就行使偽造通用紙幣部分為不另諭知無罪判決
    ，尚嫌欠當。檢察官上訴予以指摘，洵有理由；被告就此部
    分未詳敘理由提起上訴，則無理由。但原判決既有可議，即
    不能維持，應由本院予以撤銷改判。爰審酌被告有多次犯罪
    紀錄之素行，見被害人善良可欺而一再行騙，致被害人損失
    不貲之犯罪動機、手段與危害，暨犯罪後僅承認行詐，而否
    認共同使用偽鈔之態度等一切情狀，量處如主文所示之刑，
    以示懲儆。偽造之新台幣九十一張，係屬偽造之通用紙幣，
    不問屬於犯人與否，均應併予宣告沒收。
貳、免訴部分：
一、按案件曾經判決確定者，應諭知免訴之判決，此觀刑事訴訟
    法第三百零二條第一項規定自明。此所稱案件，包括具有實
    質上及裁判上一罪關係之案件。是具有連續犯或牽連犯關係
    之案件，其中部分已經判決確定者，其他部分即為既判力所
    及，應諭知免訴之判決，合先敘明。
二、公訴意旨略謂：乙○○基於意圖為自己不法所有之概括犯意
    ，連續為下列行為：（一）於九十四年十月一日，在臺北市
    ○○○路一段快車道上，由南向北行駛時，在行政院側門附
    近與丙○○發生追撞，遂向丙○○以索取修理費三萬元為由
    ，向丙○○恐嚇稱：「如不付款，你家在哪裡，我們會查到
    ，會到你家押人」，致丙○○心生恐懼，交付三萬元。（二
    ）隔（二）日乙○○（假藉其兄黃仕文名義）復打電話恐嚇
    稱：「弟弟因車禍腦震盪，在住院，需再付三萬元，你不付
    錢的話，我爸爸會找上你，要不然，我也會找上你」，致丙○○心生恐懼，怕被押走，只好於同年月三日與乙○○立下
    和解書，並再交付乙○○三萬元，共付款六萬元。因認被告
    此部分涉犯刑法第三百四十六條第一項之恐嚇取財罪嫌云云
    。
三、惟查：被告在向被害人恐嚇需索第二次之三萬元時，曾冒用
    黃仕文之名義，偽造內容為：「本人丙○○因與黃仕文發生
    車禍，願意賠黃先生新台幣六萬元正，和他弟醫院費用，從
    此無關本人。」之切結書（起訴書誤載為「和解書」一紙，
    並於其上偽造「黃仕文」之簽名署押及指印各一枚，持交被
    害人而行使為據，足以生損害於黃仕文。為被告及被害人一
    致陳明在卷，並有該切結書在案可考。足見恐嚇取財與行使
    偽造私文書部分具有方法結果之牽連關係。雖起訴書未就行
    使偽造私文書部分加以記敘，但仍應認為起訴效力所及，與
    起訴部分具有基本社會事實同一性。然被告另於同年十一月
    十六日因冒用其兄黃仕文名義，在警局應詢，並簽署諸多警
    詢筆錄相關文書及書證而行使，嗣經發現，為檢察官據以提
    起公訴（台灣士林地方法院檢察署九十五年度偵字第一一二
    ０五號），由台灣士林地方法院於九十五年十二月二十一日
    以九十五年度訴字第一一六四號判決論處被告：行使偽造私
    文書，足以生損害於公眾及他人（累犯），罪刑（處有期徒
    刑四月）確定，有該起訴書、判決書及本院被告前案記錄表
    在案可憑。顯見本部分要與該經判決確定部分具有連續犯及
    牽連犯關係，本部分自應為該案判決之既判力所及，依照上
    揭說明，自應為免訴之判決。
四、原審未察，遽予論處，核非允洽。被告上訴執以指摘，應認
    有理由，爰將原判決關此部分予以撤銷，改判免訴。
、被告經合法傳喚，無正當理由未到庭，爰不待其陳述逕行判
    決，附此指明。
據上論斷，刑事訴訟法第三百六十九條第一項前段、第三百六十
四條、第二百九十九條第一項前段、第三百零二條第一款、第三
百七十一條，刑法第二條第一項、第二十八條、第一百九十六條
第一項、第三百三十九條第一項、第四十七條、第二百條，行為
時刑法第五十五條、第五十六條，刑法施行法第一條之一，判決
如主文。
中　　華　　民　　國　　96　　年　　12　　月　　11　　日
                  刑事第十九庭  審判長法　官　尤豐彥
                                      法　官　魏新國
                                      法　官　洪昌宏
以上正本證明與原本無異。
如不服本判決，應於收受送達後十日內向本院提出上訴書狀，其
未敘述上訴之理由者並得於提起上訴後十日內向本院補提理由書
（均須按他造當事人之人數附繕本）。
                                      書記官　王韻雅
中　　華　　民　　國　　96　　年　　12　　月　　11　　日
附錄本案論罪科刑法條全文：
第196條  （行使收集或交付偽造變造通貨、幣券罪）
行使偽造、變造之通用貨幣、紙幣、銀行券，或意圖供行使之用
而收集或交付於人者，處三年以上十年以下有期徒刑，得併科五
千元以下罰金。
收受後方知為偽造、變造之通用貨幣、紙幣、銀行券而仍行使，
或意圖供行使之用而交付於人者，處五百元以下罰金。
第一項之未遂犯罰之。
